Inventaris van de kaartencollectie Ernsting, afkomstig van het Provinciaal Bestuur van Zuid-Holland
Nationaal Archief, Den Haag
- WATERSCHAPPEN, POLDERS, DROOGMAKERIJEN, EILANDEN EN WAARDEN, II
  - RIJNLAND en aangrenzende waterschappen
    - Duingebied van Scheveningen tot Schoorl, 1823 - 1825; 69.1-69.9; E32 / 1-10 / 1; 6 kaarten en 4 bladen met waterbouwkundige dwarsdoorsneden en grafieken etc. koperdiepdruk Verschillende afmetingen; Schaal van de kaarten 1:15.000
      nrs 7 - 10 met doorsneden en grafieken.
      Gemaakt als bijlagen bij de 'Verhandeling over het toegangbaar maken der duinvalleijen door Mr D.T. Gevers '
      - Kaart 1, 69.1
      - Kaart 2, 69.2
      - Kaart 3, 69.3
      - Kaart 4, 69.4
      - Kaart 5, 69.5
      - Kaart 6, 69.6
      - Kaart 7, 69.7
      - Kaart 8, 69.8
      - Kaart 9, 69.9
      - Kaart 10, 69.10
    - Duingebied van Scheveningen tot Schoorl, 1823 - 1825; 70.1-70.9; E32 / 1-10 / 1; 6 kaarten en 4 bladen met waterbouwkundige dwarsdoorsneden en grafieken etc. koperdiepdruk Verschillende afmetingen; Schaal van de kaarten 1:15.000
      - Kaart 1, 70.1
      - Kaart 2, 70.2
      - Kaart 3, 70.3
      - Kaart 4, 70.4
      - Kaart 5, 70.5
      - Kaart 6, 70.6
      - Kaart 7, 70.7
      - Kaart 8, 70.8
      - Kaart 9, 70.9
      - Kaart 10, 70.10
    - Duingebied van Scheveningen en omgeving, [eind 19de eeuw]; 71; C9A; 1 blad steendruk Afmetingen 46 (29) x 60 (37) cm; Schaal 1:10.000
      Kaart der omstreken van Scheveningen tot aan 's Gravenhage. / Opgemeten en in kaart gebracht door A. Bevers, landmeter van het kadaster te 's Gravenhage; lithografie van S. Lankhout, Den Haag
      Gelet op de vermelding onder andere van 'Buitenverblijf van H.M. de Koningin M' en 'Telegraafkantoor' moet deze ongedateerde, gedetailleerde kaart van eind 19de eeuw zijn.
    - Het uitgeveende (plassengebied) rondom Zevenhoven, 1742; 72; E29; 1 blad koperdiepdruk Afmetingen 58 (40) x 69 (55) cm; Schaal 800 Rijnlandse roeden = 9,5 cm [circa 1:25.000]
      Nieuwe aftekening tot droogmakinge van de uytgeveende landen geleegen in Rynland, Amstelland & Utrecht als Nieukoop, Sevenhoven, Nieuveen, Schoot, [...] Korteraar, Aarlanderveen en d' Proosdy / gemeten en in kaart gebracht door de landmeter L. Kraakhorst, 1742: gedrukt bij R. & J. Ottens te Amsterdam
      Donkersloot-de Vrij (1981) p. 91 nr 311
      Hameleers (1984) p. 180, 181
      het noorden links
      Vergelijk inventarisnummer 73 van hetzelfde gebied met het plan tot drooglegging.
    - Droogmakingsplan voor het gebied rondom Zevenhoven (Polder Nieuwkoop), 1788 - 1789; 73; E31 / 1; 1 blad koperdiepdruk Afmetingen 54 (49) x 76 (60) cm; Schaal 900 Rijnlandse roeden = 12,5 cm
      Kaart gekopieerd uit de groote kaart van Rhynland, waarop de geconcipieerde bedyking en droogmaking van de gecombineerde Nieuwkoopsche Plas [...] / door de landmeters Klaas Vis, Jan Switser en de dijkmeester J.T. Blanken, 1788 en 1789; gegraveerd door Leonard Schenk Jansz., 1791
      [Den Haag, Landsdrukkerij, 1791]
      Van den Brink (1998) p. 201, 202
      Hameleers (1984) p. 182, 183
      Behoort bij de resolutie van 23 juli 1789
    - Droogmakingsplan voor het gebied rondom Zevenhoven (Polder Nieuwkoop), 74; E31 / 2
      Zie inventarisnummer 73
    - Wandkaart van de uitwaterende Sluizen in Kennemerland en Westfriesland, (= vrijwel geheel Noord-Holland), 1825; 75.1-75.9; C30 / 1-16; kaart in 16 bladen koperdiepdruk Afmetingen elk blad 46 (42) x 58 (55) cm, totale afmeting na montage circa 174 x 232 cm; Schaal [circa 1:30.000], 1500 Rijnlandse roeden = 17,5 cm
      [...] nieuwe kaart [...] van de Uitwaterende Sluizen in Kennemerland en Westvriesland op nieuw geheel geteekend en de voorgevallene veranderingen daar op gebragt / door architect-landmeter C.W.M. Klijn; gegraveerd door Daniel Veelwaard en Zoon, 1825
      [Weduwe A. Koning, Amsterdam 1825]
      Hameleers (1984), p. 168 - 170 en (1994) p. 88 - 90
      Voor het monteren van de kaart moet de nummering van de kaartdeelbladen (1 t/m 16) worden gevolgd, te beginnen linksboven van links naar rechts en van boven naar beneden. Op blad 1 staan de wapens van F.C.W. Druyvesteyn, dijkgraaf, Jhr Mr van Vladeracken, hoogheemraak en Jhr Mr C. van Foreest, hoogheemraal. Op blad 3 het wapen van het hoogheemraadschap gedecoreerd met zes engelen. Op blad 4 de wapens van R. Waagmeester, hoogheemraad, W. Smit, hoogheemraad en M.J. de Lange, secretaris en rentmeester. Op blad 9 de titelcartouche.
      - Blad 1, 75.1
      - Blad 2, 75.2
      - Blad 3, 75.3
      - Blad 4, 75.4
      - Blad 5, 75.5
      - Blad 6, 75.6
      - Blad 7, 75.7
      - Blad 8, 75.8
      - Blad 9, 75.9
      - Blad 10, 75.10
      - Blad 11, 75.11
      - Blad 12, 75.12
      - Blad 13, 75.13
      - Blad 14, 75.14
      - Blad 15, 75.15
      - Blad 16, 75.16
  - LANDEN VAN WOERDEN
    - Wandkaart van de Landen van Woerden, [1684]; ---; C1b; 76; 1 deel (ingebonden): koperdiepdruk, ingekleurd Afmetingen elk blad ca 46 (41) x 58 (51 cm, totale afmeting na montage: 122 x 152 cm; Schaal [ca 1:17.000], 800 Rijnlandse roeden = 17,5 cm
      'T Hooghe Heymraedtschap van den Landen van Woerden / getekend en gegraveerd door [Johannes], Justus en David Vingboons, 1670/[1671]
      gedrukt bij Frederik de Wit, [Amsterdam, 1684]
      Donkersloot-de Vrij (1981) p. 151, nr 764
      Hameleers (1984) p. 335
      Peters (1974)
      Voorheen beschreven als inv.nr. 76. Aan te vragen als 4.ZHPB4 inv.nr. 50.
      Ingebonden bij inventarisnummer 50 en 106, bladnrs 26 t/m 34, bij de deelbladenkaarten van Rijnland (inv.nr. 50) en de Vijfheerenlanden (inv.nr. 106).
      Dit is de 3de druk van de kaart uit 1684 die oorspronkelijk in 1671 werd uitgegeven. Op de kaart komen de wapens voor van Jhr. Daniel van Wyngaerden (dijkgraaf), voorts de hoogheemraden Gerbrand Ornia, Adolph van Oestrum, Hugo van Stryen en Johan Strick en Dirck A.V. Wyck (kameraar) en Albertus Costerus (secretaris). In een lijst op het blad rechtsonder zijn de namen van de tien hoofdingelanden uit 1670 genoteerd.
    - Wandkaart van de Landen van Woerden, [1690]; 77; C10; Gemonteerd exemplaar Afmetingen 126 x 159 cm.
      Hameleers (1984) p. 336
      Wandkaart van de Landen van Woerden
      Enkele wapens zijn onvolledig ingekleurd.
      Zie inventarisnummer 76. Dit is de 4de druk van de kaart uit 1690 (oplage 200 exemplaren) die oorspronkelijk in 1671 werd uitgegeven. De namen van de waterschapsbestuurders zijn up-to-date gemaakt; de topografische inhoud bleef ongewijzigd.
    - Wandkaart van de Landen van Woerden, [1723]; 78.1-78.9; C11 / 1-9; 9 bladen Afmetingen elk circa 48 (41) x 59 (51) cm Ongekleurd
      Hameleers (1984) p. 337
      Een kaart zonder drukkersnaam met 9 kaartdeelbladen,
      Zie inventarisnummer 76. Dit is de 5de druk van de kaart uit 1723 die oorspronkelijk in 1671 werd uitgegeven. De namen en wapens van de waterschapsbestuurders zijn up-to-date gemaakt, de kaartinhoud werd niet bijgewerkt. Op de kaart zijn de wapens aan te treffen van: Willem Hooft (dijkgraaf), voorts de hoogheemraden Samuel van der Lanen, David de Wildt, Willem van Strijen, Nicolaas Pesters, Johan Cyprianus van Ewyck en Willem Costerus, En de namen van de tien hoofdingelanden uit 1723.
      - Blad 1, 78.1
      - Blad 2, 78.2
      - Blad 3, 78.3
      - Blad 4, 78.4
      - Blad 5, 78.5
      - Blad 6, 78.6
      - Blad 7, 78.7
      - Blad 8, 78.8
      - Blad 9, 78.9
    - Wandkaart van de Landen van Woerden, [1739 - 1740]; 79.1-79.9; C12 / 1-9 / 2; 9 bladen Twee afmetingen: circa 50 (41) x 58 (51) cm en 50 (41) x 67 (51) cm ongekleurd Losbladig in blauw-papieren omslag
      Dit is de 6de druk van de kaart uit 1740 die oorspronkelijk in 1671 verscheen. De namen en wapens van de waterschapsbestuurders zijn bijgewerkt.
      [gedrukt bij Hendrik de Leth]
      Hameleers (1984) p. 338 - 339
      - Kaart 1, 79.1
      - Kaart 2, 79.2
      - Kaart 3, 79.3
      - Kaart 4, 79.4
      - Kaart 5, 79.5
      - Kaart 6, 79.6
      - Kaart 7, 79.7
      - Kaart 8, 79.8
      - Kaart 9, 79.9
    - Wandkaart van de Landen van Woerden, [1739 - 1740]; 80.1-80.9; C12 / 1-9 / 1; 9 bladen Afmetingen elk 48 (41) x 67 (51) cm Losbladig in blauw-papieren omslag
      Dit is de 6de druk van de kaart uit 1740 die oorspronkelijk in 1671 verscheen. De namen en wapens van de waterschapsbestuurders zijn bijgewerkt. Zonder de wapens van dijkgraaf en hoogheemraden.
      - Kaart 1, 80.1
      - Kaart 2, 80.2
      - Kaart 3, 80.3
      - Kaart 4, 80.4
      - Kaart 5, 80.5
      - Kaart 6, 80.6
      - Kaart 7, 80.7
      - Kaart 8, 80.8
      - Kaart 9, 80.9
    - Wandkaart van de Landen van Woerden, [1739 - 1740]; 81; C13 / 1; 9 bladen Gemonteerd en geplakt op linnen Afmetingen 122 x 152 cm (opgevouwen)
      Dit is de 6de druk van de kaart uit 1740 die oorspronkelijk in 1671 verscheen. De namen en wapens van de waterschapsbestuurders zijn bijgewerkt. Slechts het wapen van het hoogheemraadschap van de Landen van Woerden is aanwezig.
    - Wandkaart van de Landen van Woerden, [1739 - 1740]; 82; C13 / 2; 9 bladen gemonteerd en geplakt op linnen. Afmetingen 126 x 144 cm (opgevouwen)
      Dit is de 6de druk van de kaart uit 1740 die oorspronkelijk in 1671 verscheen. De namen en wapens van de waterschapsbestuurders zijn bijgewerkt. Zonder de wapens.
  - DELFLAND
    - Wandkaart van Delftland, 1611; 83.1-83.2; C14 / 1-2; koperdiepdruk, ingekleurd Afmetingen 62 x 91 cm en 39 x 91 cm (gehele kaart: 101 x 91 cm); Schaal [circa 1:28.000]
      Ware afbeeldinghe van Delflandt / opgemeten, getekend en gegraveerd door Floris Balthasars [enzijn zoon Balthasar Florisz, van Berckenrode ], 1611
      [Henricus Hondius, Delft 1623]
      Donkersloot-de Vrij (1981) p. 142, nr 719
      Hameleers (1984) p. 72 - 78
      Postma (1972)
      het noorden is linksboven
      kaart in 9 bladen (geplakt op 2 bladen)
      Op de kaart staan de wapens van dijkgraaf en hoogheemraden van Delfland midden-boven (zonder namen!). Ook een deel van Schieland is afgebeeld. Vermoedelijk is dit exemplaar de tweede druk van de kaart uit 1623, die oorspronkelijk in 1611 verscheen. Rechtsonder staat in het Latijn De vermelding van het octrooi van de Staten Generaal voor 10 jaren, verkregen voor de oorspronkelijke uitgave, ondertekend door C. Aerssen. Bij het hier beschreven exemplaar ontbreekt de titelstrook boven en tekstrand onder, die bij een complete kaart aanwezig is. De kaart die meerdere, enigszins gewijzigde, drukken beleefde, bleef een eeuw lang dienst doen: tot 1712, toen de kaart van Cruquius verscheen (zie inventarisnummer 84).
      - Bovenste zes bladen aaneen gemonteerd, 83.1
      - Onderste drie bladen aaneen gemonteerd, 83.2
    - Wandkaart van Delfland, 1712; 84-84A; 1 deel en 1 blad koperdiepdruk Afmetingen elk blad 56 x 66 cm, totale afmeting na montage 260 x 280 cm; Schaal 1:10.000.
      'T Hoogeheemraedschap van Delflant / gemeten en in kaart gebracht door Nicolaas en Jacob Kruikius [= Cruquius ] tussen 1701 - 1710; de kaart gegraveerd in de periode 1708 - 1712 door L. Van Anse, Th. Doesburgh, Joannes en Jacobus Deur en Pieter Ruyter; de decoraties en de wapens gegraveerd door Pieter Sluyter naar ontwerpen van Arnoldus Houbraken en [Pieter Haringh]
      Donkersloot-de Vrij (1981) p. 159 nr 806
      :
      Hameleers (1984) p. 79 - 84
      Postma (1977)
      kaart in 25 bladen met 2 titelbladen
      De vervaardiging van deze in alle opzichten perfecte kaart heeft twaalf jaar in beslag genomen. De wapens van dijkgraaf en hoogheemraden van Delfland komen op de kaart voor in een kolom links en rechts. De kaartdeelbladen zelf dragen rechtsonder de nrs 1 t/m 25 (voor het monteren van de kaart, te beginnen: linksboven van links naar rechts). De verkleining van deze kaart op schaal 1:45.000 (52 x 58 cm) - gekleurd en met goud gehoogd - is met de deelbladen van de grote, niet ingekleurde kaart ingebonden in een fraaie leren band met goudopdruk (bladen nr 1 t/m 28). Bovendien bevond zich ook een exemplaar van de kleine kaart, gedeeltelijk ingekleurd, los voorin de band, zie inv.nr. 84A.
      - Kaartboek, 84; C15
      - Los exemplaar van de overzichtskaart, 84A; C15A
    - Noord-, Zuid- en Westpolder onder Berkel-Rodenrijs, 1777; 85; C16 / 1; 1 blad manuscript, ingekleurd Afmetingen 53 (52) x 73 (72) cm; Schaal 100 roeden = 8,8 cm
      Droogmaakinge: vande Noord, Zuid, en West polders, onder Berkel, Roodenrys en Tempel / 'Aldus gemeeten, bereekend en gekaarteerd' door de landmeter C. de Graat, [1777]
      Dit is een zeer zorgvuldig getekende kaart met aardige decoraties (landmeter, engelen, zeilscheepjes etc.). Onderaan de kaart de mededeling dat octrooi voor de droogmaking gedateerd was 8 december 1767, met het uitmalen werd begonnen in october 1774 en het eerste gewas werd verkocht op 16 juni 1777 met daaronder de namen van de regenten van de polders. In een cartouche rechtsonder een opgave van de oppervlakte der polders, waarbij apart is aangegeven het verkavelde land, de boezemlanden, de tochten en de dijken. Zie de verkleinde kopie, kaart nr 86.
    - Noord-, Zuid- en Westpolder onder Berkel-Rodenrijs., 86; C16 / 2
      'linia recta van 2 tot 1 verkleind' door J. Hoogendorp, [1777?]
      Verkleinde kaart van inventarisnummer 85
      Ook deze kleine kaart is zeer zorgvuldig getekend en gekleurd.
    - Het gebied tussen Hoek van Holland, Monster en Poeldijk, [1712] / 1765; 87; D28; koperdiepdruk, spaarzaam ingekleurd Afmetingen 51 x 109 cm; Schaal 1:10.000
      kaart in 2 bladen, aaneengeplakt
      Het betreft hier twee deelbladen (met het wapen van dijkgraaf Jacob Vredenburch) van de grote kaart van Delfland door N. En J. Cruquius, zie nr 84. Hierop zijn met de hand in 1765 toevoegingen aangebracht betreffende de terugwijkende kustlijn sinds 1606 en een nieuw aan te leggen (slaper)dijk achter de duinen. Zie inventarisnummer 88-90.
    - Het kustgebied bij Hoek van Holland, 1736 - 1737; 88; D29 / 1; kaart in 2 bladen, aan elkaar geplakt koperdiepdruk Afmetingen 68 (54) x 98 (92) cm; Schaal 200 Delflandse roeden = 7,5 cm
      In kaart gebracht door Johannes Bloteling, landmeter
      het noorden linksonder
      Met aanduiding van de kustlijn in 1712 en 1713 (volgens de kaart van Kruikius), aan te leggen hoofden en nieuw geprojecteerde dwarsdijken met daarbij de jaartallen 1736 en 1737 gedrukt. Zie inventarisnummer 87, 89, 90.
    - Het kustgebied bij Hoek van Holland, 89; D29 / 2
      [bijgewerkt in 1765]. Zie inventarisnummer 87, 88 en 90.
      Op de gedrukte kaart is met de hand in inkt en kleur de (terugwijkende) kustlijn in 1606, 1665, 1738 en 1765 aangegeven, alsmede een nieuw aan te leggen dijk achter de duinen.
    - Het kustgebied bij Hoek van Holland, 90; D29 / 3
      [bijgewerkt in 1765]. Zie inventarisnummer 87-89.
      Bij de nieuw te maken dijk is geschreven: Nieuwe slaperdijk geprojecteerd door P.H.(?) anno 1765. Rechtsonder opmerkingen over de strandafkalving in de verschillende jaren sinds 1606.
    - Vervening in de Oud & Nieuw Wateringer Veldpolder, [1712], 1746; 91; C17; 1 blad koperdiepdruk en manuscript Afmetingen 39 (30) x 50 (34) cm; Schaal [1:10.000], 150 Delflandse roeden = 5,5 cm
      Als ondergrond is een deelblad van de grote kaart van het hoogheemraadschap van Delfland van Nicolaas Cruquius uit 1712 gebruikt (zie inventarisnummer 84). Met een groene kleur zijn in de kaart de percelen aangegeven met verlening van consent op 16 mei 1746 om deze te vervenen. Eigenaarsnamen en oppervlakte van de genummerde percelen staan in kolommen links en rechts buiten het kaartkader.
    - Vervening in de Woudpolder., 1829 - 1839; 92; C18 / 1; 1 blad manuscript, spaarzaam blauw ingekleurd Afmetingen 57 (53) x 85 (80) cm
      Kaart van de Woutse Polder voor zoo verre dezelve bij octrooij verleend bij het Departementaal Bestuur van Holland van dato den 12 januari 1804, is geconsenteerd te verveenen. / gekopieerd door de Delflandse Landmeter A. Koomans (?) december 1829
      In de diverse percelen zijn de namen van de verveners geschreven en het jaar van consent tot 1839
    - Vervening in de Woudpolder., 93; C18 / 2; Afmetingen 45 x 61 cm manuscript
      Anoniem, [1829 - 1839]
    - De Oost Abtspolder, [circa 1750]; 94; C19; 1 blad manuscript, gekleurd Afmetingen 47 (45) x 40 (35) cm; Schaal 200 roeden = 15 cm
      Doel van de vervaardiging onbekend.
      De polder is met verkaveling en bebouwing weergegeven.
      anoniem, [midden 18de eeuw]
  - SCHIELAND
    - Wandkaart van Schieland, [1684]; 95; C21 / 1; 9 bladen Opgevouwen Afmetingen 146 x 174 cm koperdiepdruk, gedeeltelijk ingekleurd: gemonteerd en op linnen geplakt; Schaal [ca 1:14.000], 700 Schielandse roeden = 15,7 cm
      Het Hooge Heemraedtschap van Schieland / [oorspronkelijk gekarteerd door de landmeter Jan Jansz. Stampioen de Oude tussen 1649 - 1654 en gegraveerd door Johan Vingboons in Amsterdam], 1660
      Abraham van Hoorn, Rotterdom 1684
      Donkersloot-de Vrij (1981) p. 151 nr 765
      Hameleers (1984) p. 246 - 256
      het noorden linsboven
      De publicatiegeschiedenis van de kaart van Schieland is ingewikkeld. De volgorde van de verschillende drukken - vast te stellen aan de hand van nieuw toegevoegde wapenbladen van het waterschapsbestuur - is moeilijk te bepalen. Er zijn tot dusver drukken van de kaart bekend uit 1660, 1684, 1694, 1710, 1718 en 1765. Het hier beschreven exemplaar is mogelijk in 1684 uitgegeven, omdat geen ander later jaartal op de kaart vermeld wordt. Echter uit onderzoek is gebleken dat in dat jaar acht wapenbladen werden toegevoegd die hier ontbreken. Juist aan de hand van deze nieuw toegevoegde wapens zou een precieze datering te geven zijn. Wel komen op het hier beschreven exemplaar - zoals ook op de andere latere drukken - de wapens voor van het bestuur van het hoogheemraadschap, dat in functie was toen de kaart voor het eerst verscheen in 1660 en een opsomming van de bestuurders uit 1684 in het cartouche rechtsonder.
    - Wandkaart van Schieland, [1684]; ---; C20; 96; niet ingekleurd
      Voorheen beschreven als inv.nr. 96. Aan te vragen als 4.ZHPB4 inv.nr. 51.
      Ingebonden bij inventarisnummer 51, deelbladen 14 t/m 22.
      De acht, later toegevoegde wapenbladen ontbreken.
      Mogelijk is dit exemplaar omstreeks midden 18de eeuw gedrukt, waarbij de koperplaten uit 1684 zijn gebruikt.
      Wandkaart van Schieland
    - Wandkaart van Schieland, [1732 of later]; 97; C21; 9 kaartbladen met 8 wapenbladen, gegraveerd door D. Coster Afmetingen (elk 50 x 70 cm) ingebonden, ingekleurd Afmetingen (50 x 36 cm) De kaartdeelbladen en de wapens zijn op fraaie wijze ingekleurd (met goud gehoogd) en in een prachtige leren band gebonden (met ex libris van Joseph Strutt).
      Wandkaart van Schieland,
      Bij dit exemplaar zijn de wapens toegevoegd van dijkgraaf paul Sebastiaen Le Leu de Wilhem en de hoogheemraden, Willem Maurits van Cats, Adriaan van der Does, Willem Schepers, Johan van der Heim, Pieter Baron van Wassenaer, Jacob Philip Baron van Boetzelaer en tesamen op één blad: Francois vader Tyt, secretaris en Gerard Schepers, rentmeester. Dit waterschapsbestuur was in functie vanaf 1732. Op de kaart komen ook nog de wapens voor van het waterschapsbestuur uit 1660 en worden de namen genoemd van het bestuur uit 1684 (deelblad 16, waarop ook Gouda voorkomt).
    - Wandkaart van Schieland, 1765; 98; C22; 1 deel ingebonden
      'vernieuwt geamplieert [...], gecorrigeert Anno 1765'
      De kaart die op fraaie wijze is ingekleurd, is in een band gebonden en een schenking uit 1951 van de erven Jhr. Mr. L. E. M. Von Fisenne aan het Provinciaal bestuur van Zuid-Holland.
      Dit is de laatste druk van de kaart, die oorspronkelijk in 1660 verscheen. De wapens van dijkgraaf en hoogheemraden uit dat jaar staan nog steeds op de kaart. Het waterschapsbestuur uit 1765 liet echter wel het kaartbeeld bijwerken. Hun namen staan genoemd op deelblad nr 7 (waar ook Rotterdam gedeeltelijk op voorkomt).
    - Wandkaart van Schieland, 1875; 99; C22A; op linnen geplakt: steendruk in twee kleuren Totale afmeting 106 x 127 cm Afmetingen (elk 26 x 16 cm); Schaal 1:20.000
      Kaart van het Hoog-heemraadschap Schieland opgemaakt in het jaar 1874 / getekend naar de kadastrale plans, voltooid in 1875 (door N. Exalto?)
      kaart in 32 bladen
      De namen van de dijkgraaf, hoogheemraden en secretaris-rentmeester uit 1875 staan op de kaart vermeld als ook die van N. Exalto. 'Fabrijk-landmeter'. (opgevouwen in kartonnen hoes 27 x 17 cm)
  - ALBLASSERWAARD - VIJFHEERENLANDEN
    - Wandkaart van de Alblasserwaard (Overwaard), 1706; 100; C25 / 1; gemonteerd exemplaar, geplakt op linnen: koperdiepdruk Afmetingen 136 x 140 cm; Schaal [circa 1:26.000], 1000 Zuid-Hoolandse roeden = 15 cm
      Caerte vertoonende de Landen van den Overwaert, gelegen binnen den ringdyk van den Alblasserwaert [...] / [mogelijk in kaart gebracht door de landmeter Mattheus van Nispen], gegraveerd door [Jan van Vianen], uitgegeven in 1706
      Donkersloot-de Vrij (1981), p. 159 nr 807; Hameleers (1984) p. 195 - 198
      kaart in 4 bladen met diverse decoratiebladen van verschillende afmetingen,
      Deze kaart is gemaakt in opdracht van de erfwatergraaf en waterheemraden van de Overwaard en is minstens drie keer uitgegeven, waarbij alleen de wapenbladen werden vervangen. Het gaat hier om de tweede staat van de kaart vermoedelijk uit 1706 (vergelijk Hameleers). De wapens van de bestuursfunctionarissen (Johan Daniel D'Ablaing, erfwatergraaf en Eliza Vonk, substituut-watergraaf, geflankeerd door uitbundige decoraties met onderwerpen uit de mythologie) staan boven de kaart in plaats van in een strook links en rechts, zoals waarschijnlijk bedoeld. De lijsten met plaatsnamen, gevolgd door drie cijfers die op de kaart voorkomen, houden verband met de onderhoudsplicht van boezemkaden.
    - Wandkaart van de Alblasserwaard (Overwaard), 101; C25 / 2; 4 bladen (gebonden) Afmetingen elk blad 49 (36) x 62 (52) cm ingekleurd (in een lichtgrijs katern)
      Zie inventarisnummer 100
      De randdecoratie met wapens enz. ontbreekt.
    - Wandkaart van de Alblasserwaard en de Vijfheerenlanden, 1716; 102.1-102.9; C24 / 1-19; kaart in 4 bladen met 15 randdecoratiebladen koperdiepdruk Afmeting van de 4 gemonteerde kaarten is 66 x 116 cm (zonder randversiering); Schaal 1400 Zuid-Hollandse roeden = 1 uur gaans = 15,2 cm [circa 1:35.000]
      Dit is de gewijzigde uitgave van de kaart uit 1716 die voor het eerst verscheen in 1681. De bijbehorende randversiering bestaat voornamelijk uit wapenbladen o.a. van de Alblasserwaard, dijkgraaf Hendrik Braats en de secretaris-penningmeester Hendrik Onderwater, alsmede de 13 hoogheemraden.
      Den Alblasser Waard en Vyf Heeren Landen, te samen groot 33110 Mergen (titel bovenaan de kaart) / [oorspronkelijk opgemeten en in kaart gebracht door de landmeter Mattheus van Nispen, 1681, enigszins bijgewerkt door de landmeter Abel de Vries, 1716]; gegraveerd door B. Stoopendal - 'Nieuwelycx uytgegeven' door Abel de Vries, Dordrecht 1716
      Hameleers (1984) p. 22 - 24
      Randdecoratiebladen van verschillende afmeting, meestal circa 28 x 30 cm
      - blad 1, 102.1
      - blad 2, 102.2
      - blad 3, 102.3
      - blad 4, 102.4
      - blad 5, 102.5
      - blad 6, 102.6
      - blad 7, 102.7
      - blad 8, 102.8
      - blad 9, 102.9
      - blad 10, 102.10
      - blad 11, 102.11
      - blad 12, 102.12
      - blad 13, 102.13
      - blad 14, 102.14
      - blad 15, 102.15
      - blad 16, 102.16
      - blad 17, 102.17
      - blad 18, 102.18
      - blad 19, 102.19
    - Alblasserwaard en Vijfheerenlanden, 1738; 103; C24A; 1 blad koperdiepdruk Afmetingen 39 (31) x 50 (44) cm; Schaal 1400 Zuid-Hollandse roeden = 5,6 cm